【裁判字號】    98,訴,169
【裁判日期】    980216
【裁判案由】    違反毒品危害防制條例
【裁判全文】
台灣彰化地方法院刑事判決               98年度訴字第169號
公  訴  人  臺灣彰化地方法院檢察署檢察官
被      告  甲○○
                    現另案羈押在臺灣彰化看守所
上列被告因違反毒品危害防制條例案件，經檢察官提起公訴（97
年度毒偵字第4530號），本院改依簡式審判程序判決如下：
    主  文
甲○○施用第一級毒品，累犯，處有期徒刑壹年貳月，扣案之第
一級毒品海洛因陸包（合計淨重點肆柒公克）及其包裝袋、摻
有海洛因之香煙壹支均沒收銷燬之；又施用第二級毒品，累犯，
處有期徒刑捌月，扣案之甲基安非他命玖包（合計毛重伍點肆玖
公克）及其包裝袋沒收銷燬之，另扣案之玻璃吸食器2支沒收；
應執行有期徒刑壹年玖月，扣案之第一級毒品海洛因陸包（合計
淨重點肆柒公克）及其包裝袋、摻有海洛因之香煙壹支、甲基
安非他命玖包（合計毛重伍點肆玖公克）及其包裝袋均沒收銷燬
之，另扣案之玻璃吸食器2支沒收。
    犯罪事實
一、甲○○自民國81年間起，即接連因違犯麻醉藥品管理條例、
    肅清煙毒條例、毒品危害防制條例等案件，多次獲判徒刑執
    行完畢，仍未改施用毒品惡習，其於87年間，亦曾因施用毒
    品案件，經本院裁定送觀察勒戒及強制戒治後，經台灣彰化
    地方法院檢察署檢察官於88年10月16日為不起訴處分，再於
    89年間，被查獲施用毒品，經裁定送戒治處分並起訴，經判
    處有期徒刑6月確定，經受戒治處分及有期徒刑之執行，仍
    無效果，再於92、93年間被查獲施用毒品，3度受戒治處分
    ，另經本院以92年度易字第1157號判處有期徒刑1年（後減
    刑為6月）及台灣雲林地方法院分別以93年度訴緝字第35號
    、第36號各判處有期徒刑1年2月及1年4月確定（分別減為有
    期徒刑7月及8月），並定應執行為3年4月（減刑後改為1年8
    月），於96年7月16日縮刑期滿執行完畢。詎其仍不知悔改
    ，復分別基於第一級毒品海洛因、第二級毒品甲基安非他命
    之犯意，於97年11月27日上午5、6時許，在其彰化縣大村鄉
    ○○○路274之10號2樓之房間內，先以將海洛因摻入香煙點
    燃後吸食之方式，施用第一級毒品海洛因1次，再將甲基安
    非他命置於玻璃吸食器，於下方燒烤，以吸食煙霧之方式，
    施用第二級毒品甲基安非他命1次。嗣於97年11月27日上午8
    時許，為警在其上開處所查獲，並扣得第一級毒品海洛因6
    小包（合計淨重3.47公克）、第二級毒品甲基安非他命9包
    （合計毛重5.49公克）、摻有海洛因之香煙1支及玻璃吸食
    器2支等物，始知上情。
二、案經彰化縣警察局員林分局報請臺灣彰化地方法院檢察署檢
    察官偵查起訴。
    理  由
一、按除被告所犯為死刑、無期徒刑、最輕本刑為3 年以上有期
    徒刑之罪或高等法院管轄第一審案件者外，於刑事訴訟法第
    273 條第1 項程序進行中，被告先就被訴事實為有罪之陳述
    時，審判長得告知被告簡式審判程序之旨，並聽取當事人、
    代理人、辯護人及輔佐人之意見後，裁定進行簡式審判程序
    ；除簡式審判程序、簡易程序及第376 條第1 款、第2 款所
    列之罪之案件外，第一審應行合議審判，刑事訴訟法第273
    條之1第1項、第284條之1分別定有明文。本件被告甲○○所
    犯係死刑、無期徒刑、最輕本刑為3年以上有期徒刑或高等
    法院管轄第一審案件以外之罪，並於本院行準備程序時就被
    訴事實為有罪之陳述，本院合議庭依前揭規定，經評議結果
    ，裁定改由受命法官獨任行簡式審判程序，先予敘明。
二、上開犯罪事實，業據被告於本院審理時坦承不諱，並有上開
    海洛因、甲基安非他命、香煙及玻璃吸食器等扣案可相佐證
    ，且其於97年11月27日為警查獲時所採取之尿液，經送鑑驗
    結果，確呈嗎啡及甲基安非他命陽性反應，有彰化縣警察局
    員林分局採集犯罪嫌疑人尿液編號與真實姓名對照認證表及
    詮昕科技股份有限公司97年12月11日濫用藥物尿液檢驗報告
    各1紙附卷可稽；又扣案之白色粉末6包，經檢驗後檢出第一
    級毒品海洛因成分（合計淨重3.47公克），亦有法務部調查
    局出具之鑑定書在卷為憑，足認被告自白與事實相符，本件
    事證明確，被告犯行洵堪認定。
三、按海洛因、甲基安非他命為毒品危害防制條例第2 條第2 項
    第1 、2 款所稱之第一、二級毒品，不得施用、持有。次按
    ，毒品危害防制條例於92年7 月9 日修正公布，自93年1 月
    9 日施行，其中第20條、第23條將施用毒品之刑事處遇程序
    ，區分為「初犯」及「5 年內再犯」、「5 年後再犯」。依
    其立法理由之說明：「初犯」，經觀察、勒戒或強制戒治後
    ，應為不起訴處分或不付審理之裁定；經觀察、勒戒或強制
    戒治執行完畢釋放後，「5 年內再犯」者，因其再犯率甚高
    ，原實施之觀察、勒戒及強制戒治既已無法收其實效，爰依
    法追訴或裁定交付審理。至於經觀察、勒戒或強制戒治執行
    完畢釋放後，「5 年後再犯」者，前所實施之觀察、勒戒或
    強制戒治已足以遮斷其施用毒品之毒癮，為期自新及協助其
    斷除毒癮，仍適用「初犯」規定，先經觀察、勒戒或強制戒
    治之程序。從而依修正後之規定，僅限於「初犯」及「5 年
    後再犯」二種情形，始應先經觀察、勒戒或強制戒治程序。
    倘被告於5 年內已再犯，經依法追訴處罰，縱其第三次（或
    第三次以上）再度施用毒品之時間，在初犯經觀察、勒戒或
    強制戒治執行完畢釋放5 年以後，已不合於「5 年後再犯」
    之規定，且因已於「5 年內再犯」，顯見其再犯率甚高，原
    實施觀察、勒戒或強制戒治，已無法收其實效，即應依該條
    例第10條處罰。至於第三次（或第三次以上）施用毒品之時
    間，是否宜有期間限制？以多久為適宜？則分屬刑事政策、
    專門醫學之範圍，非審判機關所能決定，有待循立法途徑解
    決（最高法院95年5 月9 日95年度第7 次刑事庭會議及97年
    9月9日97年度第5次刑事庭會議決議參照）。本件被告於前
    述時間，因被查獲施用毒品，經送觀察勒戒及強制戒治處分
    ，經受不起訴處分確定；復於上開強制戒治執行完畢5年內
    ，因施用毒品案件，經本院及台灣雲林地方法院判處徒刑確
    定，於96年7月16日始因縮刑而執行完畢，有臺灣高等法院
    被告前案紀錄表及臺灣彰化地方法院檢察署刑案資料查註紀
    錄表各1份在卷足憑；是本件被告施用第一級毒品海洛因、
    第二級毒品甲基安非他命之犯行，雖已逾前次強制戒治執行
    完畢後5年之期間，然被告既曾於強制戒治執行完畢5年內再
    犯，並經依法追訴處罰，初已不合於條文所定「5年後再犯
    」之要件，即與毒品危害防制條例第20條第3項所定適用初
    犯之規定不符，揆諸首揭決議意旨，本件被告已於「5年內
    再犯」，顯見其再犯率甚高，無論其「5年內再犯」之時點
    係於上開修法前或後，亦無論其後各次施用毒品之犯行，是
    否已逾前次觀察勒戒或強制戒治執行完畢後5年，均毋須再
    重新施予觀察、勒戒或強制戒治之處遇程序，而應依毒品危
    害防制條第23條第2項規定，逕予訴追處罰。綜上所述，本
    件犯罪事證明確，被告前開犯行洵堪認定，應予依法論科。
四、核被告所為，係犯毒品危害防制條例第10條第1 項施用第一
    級毒品罪、同條第2 項施用第二級毒品罪。其持有第一級毒
    品海洛因及第二級毒品甲基安非他命之低度行為，分別應為
    施用之高度行為所吸收，均不另論罪。所犯上開二罪，犯意
    各別、罪名有異，應予分論併罰。又被告前因施用毒品案件
    ，經本院及台灣雲林地方法院判處徒刑確定，於96年7月16
    日始因縮刑而執行完畢，亦有上開前案紀錄表在卷可按，其
    於有期徒刑執行完畢後5年內，故意再犯本件有期徒刑以上
    之罪，均為累犯，皆應依刑法第47條第1項之規定，各加重
    其刑。爰審酌被告無視於毒品對於自身健康之戕害及國家對
    於杜絕毒品犯罪之禁令，一犯再犯，顯見上開刑罰實難收警
    惕之效，自不宜輕縱，應予嚴懲，惟斟酌修正後刑法刪除連
    續犯之規定，即採一罪一罰之刑事政策，為避免刑罰輕重失
    衡，及考量被告施用毒品僅戕害己身，犯後均坦承犯行，態
    度良好等一切情狀，分別量處如主文所示之刑，並定其應執
    行之刑。扣案之海洛因6包（合計淨重3.47公克）、甲基安
    非他命9包（合計毛重5.49公克）為毒品，摻有海洛因香煙1
    支及用以盛裝海洛因、甲基安非他命之包裝袋，則沾有毒品
    而與該管制毒品在物理上無法析離，爰併依毒品危害防制條
    例第18條第1項前段之規定，沒收銷燬之；另扣案之玻璃吸
    食器2支為被告所有、供其施用甲基安非他命，此經其供明
    在卷，應依法宣告沒收。至另所扣白色粉末1包，因驗無毒
    品成分，有法務部調查局之鑑定書可參，無從併予宣告沒收
    銷燬，附此敘明。
據上論斷，應依刑事訴訟法第273 條之1 第1 項、第299 條第1
項前段，毒品危害防制條例第10條第1 項、第2 項、第18條第1
項前段，刑法第11條、第47條第1項、第51條第5款、第38條第1
項第2款，判決如主文。
本案經檢察官蔡曉崙到庭執行職務。
中    華    民    國    98    年    2    月     16    日
                  刑事第九庭    法      官  葛永輝
以上正本證明與原本無異。
如不服本判決應於收受判決後10日內向本院提出上訴書狀，並
應敘述具體理由。其未敘述上訴理由者，應於上訴期間屆滿後
20日內向本院補提理由書(均須按他造當事人之人數附繕本)
「切勿逕送上級法院」。
中    華    民    國    98    年    2    月    16     日
                                書  記  官  黃幼華
附錄本案論罪科刑法條全文：
毒品危害防制條例第10條
施用第一級毒品者，處 6 月以上 5 年以下有期徒刑。
施用第二級毒品者，處 3 年以下有期徒刑。


司法院資訊處製作；財團法人民間司法改革基金會備份。
